【裁判字號】    90,自緝,3
【裁判日期】    900705
【裁判案由】    偽造文書
【裁判全文】
臺灣高雄地方法院刑事判決                              九十年度自緝字第三號
    自  訴  人  順揚砂石有限公司
    法定代理人  丁○○
    自訴代理人  甲○○
    自訴代理人  乙○○
    被      告  丙○○
    選任辯護人  張賜龍
右列被告因毀損債權案件，經自訴人提起自訴，本院判決如左：
    主  文
丙○○無罪。
    理  由
一、自訴意旨略以：被告丙○○為東田預拌混泥土股份有限公司（以下簡稱東田公司
    ）經理，同案被告李金龍（業經無罪判決確定）則為該公司負責人，並向同案被
    告江政雄（亦經無罪判決確定）承租座落高雄縣仁武鄉○○段一五九二號土地（
    即高雄縣仁武鄉○○○路九十五號）為廠址。因東田公司積欠自訴人順揚砂石有
    限公司建築用砂貨款新臺幣（下同）六十五萬七千二百七十一元，自訴人公司乃
    於民國八十四年七月二十七日以八十四年度全字第一四九八號（自訴狀誤載為一
    九八八號）聲請假扣押，並於同年八月二日引導台灣高雄地方法院民事執行處書
    記官及執達員至前開八德一路廠址處，查封東田公司所有剷裝機一台、混泥土設
    備一套（包括三個水泥桶及四個原料散裝桶），委由李金龍保管，並在指封切結
    文末簽名，表明「以上所列物品，全部交予本人負責保管，如有損壞、隱匿、處
    分等情事，除負賠償外，並負刑事責任」；惟李金龍竟於查封後，與丙○○、江
    政雄共同基於犯意之聯絡，圖損害債權人之債權，由江政雄雇用怪手將前開已被
    查封之剷裝機一台、混泥土設備一套（含三個水泥桶及四個原料散裝桶）破壞、
    毀棄，並載往他處予以隱匿，足以生損害於債權人自訴人公司，因認丙○○與李
    金龍、江政雄共同涉有刑法第三百五十六條之損壞債權罪嫌。
二、按犯罪事實，應依證據認定之，無證據不得推定其犯罪事實。又不能證明被告犯
    罪者，應諭知無罪之判決，刑事訴訟法第一百五十四條、第三百零一條第一項分
    別定有明文。訊據丙○○堅決否認有損壞債權犯行，辯稱：「當時法院查封剷裝
    機等物，伊並不在場，且非交給伊保管，伊於八十四年下半年即離開東田公司，
    八十五年再回到高雄時，才知道鏟裝機等物遺失，並不是伊破壞或隱匿」等語。
    經查：
  (一)、自訴人認與丙○○同涉損壞債權罪嫌之共同被告李金龍、江政雄，業經台灣高
      等法院高雄分院於八十七年三月十九日以八十七年度上易字第三一八號判決，
      認其等犯罪不能證明而諭知無罪確定，業經本院調閱八十七年度執他字第一八
      ０九號執行卷無訛，並有該案判決書在卷可憑。
  (二)、按司法院院字第二五二二號解釋：「刑法第三十一條第一項規定，係指因身分
      或其他特定關係成立之罪共同實施或教唆幫助之人，雖無特定關係，仍應按共
      犯之例論處而言，該項犯罪既係因特定關係而成立，並非因特定關係致刑有重
      輕，其無特定關係之共犯，祇能依該罪所定之刑科處，別無所謂通常之刑，自
      無適用同條第二項之餘地。」，又刑法第三百五十六條損壞債權罪，係以具有
      「債務人」身分之人始能成立之罪，而本件債務之「債務人」為東田公司，該
      公司之代表人（法定代理人）則為李金龍，此為自訴人所不爭執，並有其所提
      本院八十四年度全字第一四九八號裁定在卷可稽，足認丙○○並非本件債務之
      「債務人」，則在李金龍、江政雄就同一事實業經前開法院以犯罪不能證明而
      諭知無罪判決情況下，不具「債務人」身分之丙○○，自亦無單獨成立損壞債
      權罪之可能。
  是綜上所述，丙○○既不具「債務人」身分，自無單獨論以損壞債權罪名之理；此
  外復查無其他積極證據，足認丙○○有自訴人所指損壞債權犯嫌，依法應為無罪之
  諭知。
據上論斷，應依刑事訴訟法第三百四十三條、第三百零一條第一項，判決如主文。
中      華      民      國    九十      年      七      月      五      日
                                臺灣高雄地方法院刑事第一庭
                                    法  官  曾  逸  誠
右正本證明與原本無異。
如不服本判決，應於判決送達後十日內，向本院提出上訴狀。
                                    書記官    許玉城
中    華    民    國      九十      年      七      月      六      日


司法院資訊處製作；財團法人民間司法改革基金會備份。
